【裁判字號】    90,上易,795
【裁判日期】    891219
【裁判案由】    竊盜
【裁判全文】
臺灣高等法院臺中分院刑事判決                      九十年度上易字第七九五號
    上  訴  人  臺灣台中地方法院檢察署檢察官
    被      告  乙○○
    被      告  丙○○
    被      告  己○○
    被      告  庚○○
右上訴人因被告等竊盜案件，不服臺灣臺中地方法院八十九年度易字第三九九九號中
華民國八十九年十二月十九日第一審判決（聲請簡易判決處刑案號：臺灣臺中地方法
院檢察署八十九年度偵字第一三六九九號，經原審普通庭改依普通程序審理判決），
提起上訴，本院判決如左：
      主  文
上訴駁回。
      理  由
一、本案經本院審理結果，認第一審判決被告四人無罪，並無不當，應予維持，並引
    用第一審判決書記載之理由（如附件）。
二、上訴人即公訴人上訴意旨，雖謂魚塭是人工所築、四週圍堤，中間蓄水養魚的池
    塘，其經人力加工之跡象甚為明顯，外觀一見即知，不必一定要在魚池外圍樹立
    警告「私人魚池，不得隨意捕魚」之標誌，才足以認定是有主之魚池，否則他人
    可以以未以樹立警告標誌為由，不經所有權人同意擅自在他人池塘內捕魚，則魚
    池所有權人之權利如何保護﹖再依經驗法則判斷，魚塭一般均設在偏僻、人跡少
    至之處所，外圍環境整理可能不佳，但不得單純以此外觀即認屬於無主物，被告
    等人在捕魚前未予查明即率行捕魚，難謂無不法所有之意圖，原審判決被告四人
    無罪，自有違誤等語。惟按刑法竊盜罪係以主觀上有為自己不法所有之意圖，而
    竊取他人之物為其構成要件，經查，本件告訴人之魚塭確實雜草叢生，並未以圍
    籬或鐵絲網其他地方隔離，客觀上難認是有人經營之魚塭一節，有現場照片在卷
    可稽，並據證人即警員蔡文隆在原審結證屬實，另上開魚塭在被告捕魚時確實未
    設立警告標誌等情，亦據告訴人在原審供稱在卷，再被告四人在魚塭捕魚時，除
    其四人外另有案外人王金裕、宋鴻逍二人在釣魚，嗣經檢察官為不起訴處分，有
    臺灣臺中地方法院檢察署檢察官八十九年度偵字第一三六九九號不起訴處分書一
    份在卷可稽，益證該魚塭當時之狀況易令非居住當地之被告等人誤認為是可以自
    由捕魚之處，是被告等人因誤認魚塭係無人所有而前往捕魚，其主觀上即欠缺為
    自己不法所有之意圖，與刑法上竊盜罪之構成要件不該當，原審因而為被告四人
    無罪之判決，核無不當，上訴人仍執前詞指摘原判決不當，為無理由，應予駁回
    。據上論結，應依刑事訴訟法第三百七十三條、第三百六十八條，判決如主文。
本案經檢察官甲○○到庭執行職務。
中      華      民      國      九十      年      五    月    二十九    日
                                  臺灣高等法院臺中分院刑事第八庭
                                        審判長法  官  羅  得  村
                                        法  官  林  輝  煌
                                              法  官  陳  賢  慧
右正本證明與原本無異。
不得上訴。
                                              書記官  許  麗  花
中      華      民      國     九十      年      五       月   三十一   日
                                                                        Ｆ
台灣台中地方法院刑事判決                        八十九年度易字第三九九九號
    公  訴  人  臺灣台中地方法院檢察署檢察官
    被      告  乙○○  男三十五歲（民國○○○年○月○○日生）
                        住屏東縣來義鄉丹林村卅六號
                        居台中縣大雅鄉○○街三七０巷二號
                        身分證統一編號：Ｔ一二二一六二四四號
                丙○○  男四十二歲（民國○○○年○月○○日生）
                        住屏東縣來義鄉丹林村卅七號
                        居台中縣大雅鄉○○街三七０巷二號
                        身分證統一編號：Ｔ一二二一六二五三號
                己○○  男三十歲（民國○○○年○○月○日生）
                        住台中縣大雅鄉○○街三七０巷二號
                        身分證統一編號：Ｚ000000000號
                庚○○  男四十三歲（民國○○○年○○月○日生）
                        住屏東縣來義鄉丹林村七四號
                        身分證統一編號：Ｔ一二二一六六六四號
右列被告因竊盜案件，經檢察官聲請簡易判決處刑（八十九年度偵字第一三六九九號
），經本院沙鹿簡易庭認不宜以簡易判決處刑，改簽移依普通刑事庭審理，本院判決
如左：
    主  文
乙○○、丙○○、己○○、庚○○均無罪。
    理  由
一、公訴意旨略以：被告乙○○、丙○○、己○○、庚○○共同基於為自己不法所有
    之犯意聯絡，由己○○提供漁網及塑膠桶，於民國（下同）八十九年八月五日十
    八時三十分許，在台中縣龍井鄉麗水村大肚溪堤防尾側丁○○、戊○○父子所有
    魚池內，共同以漁網捕捉魚池內之吳郭魚，並將所捕捉得八尾吳郭魚置於塑膠桶
    內，因認被告等共同涉犯刑法第三百二十一條第一項第四款結夥三人加重竊盜罪
    嫌云云。
二、按犯罪事實應依證據認定之，無證據不得推定其犯罪事實，刑事訴訟法第一百五
    十四條定有明文。又按所謂認定犯罪事實之證據，係指足以認定被告確有犯罪行
    為之積極證據而言，該項證據自須適合於被告犯罪事實之認定，始得採為斷罪之
    資料；又事實之認定應憑證據，如未能發現相當確實證據，或證據不足以證明，
    自不能以推測或擬制之方法，以為裁判之基礎，最高法院二十九年上字第三一０
    五號、四十年台上字第八六號判例著有明文。又刑法第三百二十一條加重竊盜罪
    之成立，仍須具備同法第三百二十條第一項意圖為自己不法所有之主觀犯意，及
    竊取他人動產之客觀要件始足該當，苟缺乏其一，即難以刑法竊盜罪責相繩。
三、公訴人認被告共同涉犯刑法加重竊盜罪嫌，無非係以：被告於警、偵訊時之自白
    及扣案之漁網、白色塑膠桶等物為其依據。然訊據被告則堅詞否認有何竊盜犯行
    ，辯稱：伊等以為該處是無人的魚塭，才會趁休假時刻大夥一同吆喝去釣魚，且
    去時看到那邊有人在釣魚，才會下去網魚等詞。經查，被告迭自警訊、檢察官偵
    訊迄至本院審理期間均矢口否認有竊盜犯行，均為上開內容之辯詞，有各該訊問
    筆錄在卷可按，是公訴人認被告已坦承有為自己之不法所有意圖之竊盜犯行，洵
    屬誤會；且觀卷附及由被告當庭提出之現場照片，確實雜草叢生，並未以圍籬或
    鐵絲網與其他地方做一隔離，客觀上顯難認為是有人經營之魚塭；而據承辦警員
    蔡文隆到院具結證稱：魚池周圍沒有告示牌，堤防上電線桿上有噴漆載明「禁止
    釣魚、捕魚」字樣，看起來像剛噴上去的樣子，伊有問海防署的人，他們說是一
    個月前噴上去的（證人於八十九年十二月六日勘查現場），至於堤防路面並未噴
    字，案發時電線桿上也是沒有標示或噴漆，依常理對非住居於該處之人或外行人
    而言，看不出該魚塭是有人經營的，但當地的人都知道是丁○○的等詞綦詳，並
    當庭提出其於八十九年十二月三日訊問丁○○之調查筆錄一份；而觀上開調查筆
    錄，丁○○指稱：伊曾於八十八年一月左右在該魚塭設置三面「此為私人魚池，
    禁止捕魚，違法者法辦」之警告標誌，但於八十九年三月底就遭人破壞，以後沒
    有再繼續設立警告牌，但事後有在該魚塭堤防上路面及堤防上電線桿以油漆噴上
    「禁止捕魚違法法辦」之字樣，堤防上面路面的警告字句看不清楚，但電線桿上
    警告標誌看得很清楚，是於八十九年四月至五月間噴上去的等情，有該訊問筆錄
    在卷可按，足見案發時丁○○並未於系爭地點設立警告標誌，且參諸證人蔡文隆
    前開證詞內容，電線桿上「禁止釣魚捕魚」字樣顯係於案發後才噴上去，並非如
    被害人丁○○所言於八十九年四、五月間即噴上去，是其此部分指訴要無可採；
    另同案被告宋鴻逍、王金裕（經公訴人職權處分）於警訊及檢察官偵訊時亦均供
    稱：伊等以為該處是沒有人的魚塭，才會去釣魚等情，核與被告前開辯解相符，
    足見被告前揭所述，認該處非屬有人的魚塭才會前往釣魚乙節堪予採信。
四、查被告等人既認為該魚塭非屬任何人所有，而前往釣魚，其等主觀上即欠缺為自
    己不法所有之意圖，與刑法竊盜罪之構成要件自不該當。此外，復查無其他積極
    證據足以證明被告有何竊盜或加重竊盜犯行，其等犯罪不能證明，揆諸前開規定
    ，爰依法為無罪判決之諭知。
據上論斷，應依刑事訴訟法第四百五十二條、第三百零一條第一項前段，判決如主文
。
中    華    民    國    八十九    年      十二      月      十九        日
                                        法  官  賴  妙  雲
右正本證明與原本無異。
如不服本判決，應於送達後十日內向本院提出上訴狀(須附繕本)，上訴於台灣高等
法院台中分院。
                                        書記官
中    華    民    國    八十九    年      十二      月       二十       日


司法院資訊處製作；財團法人民間司法改革基金會備份。
